【裁判字號】    98,易,344
【裁判日期】    980831
【裁判案由】    詐欺
【裁判全文】
臺灣士林地方法院刑事判決              98年度易字第344號
    公  訴  人  臺灣士林地方法院檢察署檢察官
    被      告  丙○○
上列被告因詐欺案件，經檢察官提起公訴（98年度偵緝字第650
號），本院判決如下：
    主  文
丙○○幫助意圖為自己不法之所有，以詐術使人將本人之物交付
，處有期徒刑參月，如易科罰金，以新臺幣壹仟元折算壹日。
    事  實
一、丙○○於預見提供自己帳戶予不明人士使用，將幫助他人詐
    取財物之情形下，仍基於幫助詐欺之未必故意，於民國98年
    2 月17日前往土地銀行內湖分行開立帳號「000000000000」
    號帳戶後，隨即於同日將該帳戶之存摺、印鑑、提款卡及密
    碼，提供予真實姓名年籍不詳之詐欺集團成年成員，嗣該詐
    欺集團即基於意圖為自己不法之所有之詐欺犯意，於同月23
    日下午1 時許，以電話向乙○○詐稱其係友人「銀鳳」而需
    款調度，致乙○○陷於錯誤，於同日依指示匯款新臺幣（下
    同）17萬元至上開帳戶，旋遭提領一空，嗣乙○○發覺有異
    ，報警處理，始循線查悉上情。
二、案經臺北市政府警察局內湖分局報告臺灣士林地方法院檢察
    署檢察官偵查起訴。
    理  由
一、本件當事人對於本院認定事實所引用之證據資料，於本院審
    理中陳明同意引用為本案證據（見本院98年8 月27日審理筆
    錄），本院審酌該等言詞供述及書面作成時之情況認為適當
    ，依刑事訴訟法第159 條之5 之規定，均有證據能力，合先
    敘明。
二、訊據被告丙○○矢口否認有何幫助詐欺取財犯行，辯稱：上
    開帳戶是伊朋友綽號「小胖」的甲○○說他無法開戶，他有
    1 筆錢要下來，所以叫伊去開戶借給他，伊開完戶後即將存
    摺、印鑑、提款卡及密碼都交給甲○○，後來伊有叫甲○○
    要把帳戶還伊，但甲○○一直拖延，伊跟甲○○是一起做雜
    工時認識的，認識沒有很久，不算很熟，伊借帳戶給甲○○
    並沒有得到任何好處云云。
三、經查：
(一)、如事實欄所述被害人乙○○遭詐欺集團施用詐術，致陷於錯
    誤而交付款項之經過，業據證人乙○○於警詢中證述明確（
    見98年度偵字第5242號偵查卷第8 至9 頁），且有被告上開
    土地銀行帳戶之開戶資料及往來明細、被害人之匯款申請書
    等件（見同上偵查卷第11至15、16頁）附卷可稽，堪認被害
    人遭詐欺取財，且款項係匯入被告土地銀行帳戶無訛；
(二)、被告雖辯稱其土地銀行帳戶，係友人即綽號「小胖」之甲○○要求其開戶並向其借用云云。惟查，被告於警詢及偵查中
    分別供稱：伊上開土地銀行之帳戶資料，係因放在機車後車
    廂內，下雨拿雨衣出來時掉了、或被偷了云云（見98年度偵
    字第5242號偵查卷第4 至7 頁，98年度偵緝字第650 號偵查
    卷第16至17頁），於本院準備程序期日改稱：伊於開戶1 星
    期後，始將上開帳戶資料交給「小胖」云云（見本院98年7
    月22日準備程序筆錄），於本院審理期日再改稱：伊於開戶
    當天，就將上開帳戶資料交給「小胖」云云（見本院98年8
    月27日審理筆錄），所供前後反覆不一，且被告自承與甲○○不熟，何以無故出借個人金融帳戶，亦屬有疑，況被告聲
    請傳訊之證人甲○○於審理中證稱：伊的綽號是「小胖」，
    曾與被告一起在三重接受老闆派工而認識，但伊未曾向被告
    借用帳戶等語（見本院98年8 月27日審理筆錄），明白否認
    有借用帳戶之事，尚無證據顯示被告供稱其土地銀行帳戶出
    借予友人甲○○乙節為真，所辯委無可採。又按金融帳戶，
    事關存戶個人財產權益之保障，與帳戶之存摺、提款卡、密
    碼相結合，專屬性、私密性更形提高，且近來詐欺取財犯案
    猖獗，每利用人頭帳戶作為犯罪工具，一般人均有應妥善保
    管上開帳戶資料，以防遭人作為犯罪使用之認知，本件被告
    辯稱其土地銀行出借予甲○○乙節為不可採，已如前述，而
    被告復未能陳明該等應由個人妥善保管之帳戶資料，何以流
    為犯罪被害人之匯款帳戶使用，衡以實施詐欺取財之徒，若
    非確定帳戶所有人同意交付帳戶而無報警或掛失止付之可能
    ，當不至以該帳戶為犯罪工具，由被害人匯款至被告帳戶後
    ，款項旋遭領取等情，尤可見實施詐欺取財之徒於向被害人
    為犯罪行為時，已得自由管領使用被告帳戶，本件顯係被告
    自願同意交付其土地銀行帳戶之存摺、印鑑、提款卡及密碼
    等資料予詐欺集團，且有容認提供該帳戶作為詐欺取財犯罪
    使用之未必故意，甚為灼然。
(三)、揆諸前揭各節所述，本件犯罪事證明確，應依法論科。
四、按刑法上之幫助犯，係對於犯罪與正犯有共同之認識，而以
    幫助之意思，對於正犯資以助力，而未參與實施犯罪之行為
    者而言（最高法院88年度臺上字第1270號判決意旨參照），
    本件被告提供帳戶供他人使用，惟尚查無被告有以自己實施
    詐欺取財犯罪之意思，而與他人為詐欺取財犯罪之犯意聯絡
    ，或被告有直接參與詐欺取財犯罪構成要件行為分擔之情事
    ，尚非詐欺取財罪之正犯，核被告所為，係犯刑法第30條第
    1 項、第339 條第1 項之幫助詐欺取財罪。被告為幫助犯，
    爰依刑法第30條第2 項規定，按正犯之刑減輕之。爰審酌被
    告提供帳戶資料予他人作犯罪使用，助長詐欺犯罪風氣之猖
    獗，增加被害人尋求救濟及治安機關查緝犯罪之困難，且犯
    罪後未能坦承犯行，暨被告犯罪之動機、目的、手段、犯罪
    所生之危害，及其為輕度智障患者，有中華民國身心障礙手
    冊1 紙附卷可稽，智識程度及生活狀況不佳等一切情狀，量
    處如主文所示之刑，並諭知易科罰金之折算標準，以資懲戒
    。
據上論斷，應依刑事訴訟法第299 條第1 項前段，刑法第30條第
1 項、第2 項、第339 條第1 項、第41條第1 項前段，刑法施行
法第1 條之1 ，判決如主文。
本案經檢察官張紜瑋到庭執行職務
中    華    民    國    98    年     8    月    31    日
                  刑事第五庭審判長法  官  李  育  仁
                                  法  官  許  辰  舟
                                  法  官  孫  曉  青
以上正本證明與原本無異。
如不服本判決應於收受判決後10日內向本院提出上訴書狀，並應
敘述具體理由；其未敘述上訴理由者，應於上訴期間屆滿後20日
內向本院補提理由書狀（均須按他造當事人之人數附繕本）「切
勿逕送上級法院」。
                                  書記官  李  佳  穎
中    華    民    國    98    年     8    月    31    日
附錄本案論罪科刑法條全文：
刑法第339條
意圖為自己或第三人不法之所有，以詐術使人將本人或第三人之
物交付者，處5 年以下有期徒刑、拘役或科或併科1 千元以下罰
金。
以前項方法得財產上不法之利益或使第三人得之者，亦同。
前2 項之未遂犯罰之。


司法院資訊處製作；財團法人民間司法改革基金會備份。
